【裁判字號】    95,交聲,303
【裁判日期】    951229
【裁判案由】    聲明異議
【裁判全文】
臺灣高雄地方法院刑事裁定             95年度交聲字第303號
原處分機關  高雄市政府
異  議  人  壬○○
            戊○○
            癸○○
            丙○○
            庚○○
            辛○○
            己○○
            乙○○
            丁○○
共      同  甲○○
代  理  人
上列異議人因違反道路交通管理處罰條例案件，對於高雄市政府
所為之處分（處分案號：高市府交裁字第裁32-AEU045660號）
等728件（詳見附件），聲明異議，本院裁定如下：
    主  文
異議駁回。
    理  由
一、本件異議意旨如附件聲明異議狀所載（詳附件）。
二、按民國94年2 月5 日公布並於95年2 月1 日施行之行政罰法
    第5 條規定：「行為後法律或自治條例有變更者，適用行政
    機關最初裁處時之法律或自治條例。但裁處前之法律或自治
    條例有利於受處罰者，適用最有利於受處罰者之規定。」；
    又道路交通管理處罰條例第55條規定於94年12月28日修正公
    布並於95年7 月1 日施行；而本件原處分機關為裁決時係95
    年4月15日，有違反道路交通管理事件裁決書共計728份在卷
    可參，本件裁決機關裁處時係在上開修正道路交通管理處罰
    條例第55條規定施行之前；準此，依據前揭行政罰法第5 條
    規定，本件關於適用道路交通管理處罰條例第55條規定部分
    ，應依94年12月28日修正公布並於95年7 月1 日施行前之規
    定處理，合先敘明。
三、按設有禁止臨時停車標誌、標線處所不得臨時停車；禁止臨
    時停車線，用以指示禁止臨時停車路段，以劃設於道路緣石
    正面或頂面為原則，無緣石之道路，得繪於路面上，距路面
    邊緣以30公分為度；本標線為紅色實線；為道路交通安全規
    則第111 條第1 項第3 款及道路交通標誌標線號誌設置規則
    第169 條第1 項、第2 項所明文。再汽車駕駛人，在設有禁
    止臨時停車標誌、標線處所臨時停車者，處300 元以上600
    元以下罰鍰，修正前道路交通管理處罰條例第55條第1 項第
    3 款定有明文。又不依順行之方向，或不靠道路右側，或單
    行道不緊靠路邊或併排臨時停車，處新台幣（下同）300 元
    以上600 元以下罰鍰，修正前道路交通管理處罰條例第55條
    第1項 第4 款亦有明文。又按汽車駕駛人，駕駛汽車有違反
    本條例之行為，經交通勤務警察或依法令執行交通稽查任務
    人員制止時，不聽制止或拒絕停車受稽查而逃逸，除按各該
    條規定處罰外，處新台幣900 元以上1800元以下之罰鍰：第
    1 款、不服從交通勤務警察或依法令執行交通比揮、稽查任
    務人員之指揮或稽查者。第3 款、不遵守道路交通標誌、標
    線、號誌之指示者。修正前道路交通管理處罰條例第60條第
    2 項第1 款、第3 款定有明文。又汽車駕駛人有60條第1 項
    、第2 項第1 款至第3 款情形之一者，除依原條款處罰外，
    並予以記點，各記違規點數一點。修正前道路交通管理處罰
    條例第63條第1 項第1 款亦有明文。
四、經查：
(一)、本件異議人等駕駛車牌號碼AH-873號號等營業一般大客車，
    於聲明異議狀所載之時、地，有不服從依法執勤之警察或稽
    查人員指揮稽查、併排臨時停車、在劃設有紅色實線之禁止
    臨時停車標線處所臨時停車等違規行為，經臺北市政府警察
    局大同分局交通隊員警攔查並當場掣單舉發，嗣經高雄市政
    府（下稱原處分機關）認異議人違規，裁處罰鍰等事實，除
    為異議人代理人於本院訊問時中所自承外，並有附表所示之
    舉發違反道路交通管理事件通知單、原處分機關違反道路交
    通管理事件裁決書附卷可參，堪認異議人等不服從依法執勤
    之警察或稽查人員指揮稽查、併排臨時停車、在禁止臨時停
    車標線處所臨時停車之違規行為。
(二)、異議人等雖執渠等於上開設有禁止臨時停車標線處所臨時停
    車乃依公路法第79條暨上開管理規則第40條規定，進認依據
    該規則第37條第1 項第4 款及同條第2 項規定，臺北市政府
    如須變更阿羅哈公司之公路主管機關即高雄市政府交通局同
    意之營運路線及設站地點，須經高雄市政府交通局同意變更
    ，並經共同上級機關交通部核定變更，始得為之，臺北市政
    府恣意變更設站地點，屬行政程序法第111 條第6 款所規定
    之欠缺事務權限者之行政處分，其後變更站址之公告及後續
    處分均屬無效云云。惟本院核異議人上揭所稱，認異議人顯
    有誤解法令，其理由如下：
１、依據上開管理規則第139 條之1 規定，直轄市○○○路汽車
    客運業之營運管理及處罰，由交通部委辦直轄市政府辦理。
    是以，阿羅哈公司設立於高雄市，其營運管理及處罰自應由
    交通部委辦高雄市政府交通局辦理之，核予敘明。
２、按汽車運輸業營運路線或區○○○路主管機關得視實際需要
    酌予變更，同為上開管理規則第2 條第2 項定有明文。再公
    路汽車客運業營運班車在市區○○路線及設站地點，應依下
    列原則辦理：（一）其行經市區○○路線及設站地點，基於
    維護當地交通秩序之需要，應與當地政府協議定之。（二）
    市區○○路線，以能便捷直接到達業者在該市區所設之車站
    為原則。（三）市區設站，其間隔不得少於500 公尺。（四
    ）經同意之營運路線及設站地點，當地政府如因實際需要得
    予調整變更，並應函請該管公路主管機關辦理，亦為該規則
    第37條第1 項所明文，其中第1 項第4 款所稱「當地政府」
    於本案當指臺北市政府交通局；另所稱「該管公路主管機關
    」係指高雄市政府交通局，此亦為異議人於異議狀所肯認。
    然細究前開規定，並無異議人所稱如該管公路主管機關即臺
    北市政府如因實際需要欲調整變更客運業營運班車在市區○
    ○路線及設站地點時，須得哈羅哈公司之該管公路機關即高
    雄市政府同意，異議人此部分主張，與法相悖，並無可採。
３、標線之設置目的，在於提供車輛駕駛人及行人有關道路路況
    之警告、禁制、指示等資訊，以便利行旅及促進交通安全；
    標線之設置，由主管機關依其管轄辦理之；所稱主管機關，
    指公路主管機關、市區道路主管機關及警察機關，為道路交
    通標誌標線號誌設置規則第2 條、第4 條第1 項、第5 條所
    明定。又直轄市道路及交通之規劃、營運及管理，係屬直轄
    市自治事項，地方制度法第18條第10款第1 、2 點定有明文
    。是本諸前開規定，臺北市區之標線設置及交通規劃管理當
    屬臺北市政府之權限範圍，臺北市政府為促進交通安全，便
    利行人及車輛之行車安全，自有權變更原有標線之設置規劃
    ，而揆諸上開管理規則第37條第1 項第4 款法意，亦係本諸
    地方自治精神，認公路客運於地方站位及動線之調整當屬地
    方政府行政裁量事項。
４、臺北市政府為落實推動城際客運轉運站政策，減少大客車於
    臺北市區道路繞行及於路側密集設站衍生之交通、環境、噪
    音及居住品質問題，基於維護營運秩序維持道路交通安全與
    暢通，及增進公共利益之需要，除由臺北市政府交通局於92
    年4 月8 日以北市交二字第09231330601 號函預告各業者（
    含阿羅哈公司）臺北車站週邊即將進行管制，嗣於93年2 月
    10日以北市交二字第09330551101 號函公告並轉知業者「臺
    北車站週邊國道客運及公路客運設站管制區○○○ ○段）—
    禁止新設站位」；於93年11月22日以北市交二字第09335525
    401 號函公告並轉知業者「臺北車站週邊」國道客運及公路
    客運設站管制區○○○ ○段）—撤除現有路側站位（自國道
    客運臺北總站啟用日起實施，得有緩衝3 個月）外，有卷附
    上開函文公告可憑。再臺北市政府交通局復於94年7 月11日
    邀集客運業者（包括阿羅哈公司）及各公路主管機關（包括
    交通部公路總局、各監理所及高雄市政府交通局）就國道客
    運臺北總站週邊交通改善事宜召開第2 次會議，經各公司、
    機關派員參加（高雄市政府交通局以電話請假未出席），決
    議同意配合路線調整、由臺北市政府交通局將試行營運計畫
    函報交通部及交通部公路總局核備及於營運後路線調整定案
    後再辦理正式路線調整事宜；嗣臺北市政府交通局於94年8
    月2 日以北市交二字第09433236500 號函即將國道客運臺北
    總站路線調整計畫呈報交通部，並建請路線調整暫以試行方
    式辦理，待營運後路線調整定案後再辦理正式路線調整，另
    副知各業者自94年8 月16日開始試行及相關管制事宜；而就
    上開路線調整試辦事宜，交通部公路總局於94年8 月19日以
    路監運字第0940035982號函建請交通部依「汽車運輸業管理
    規則第37條第1 項第4 款」規定予以同意辦理，嗣並經交通
    部於94年9 月7 日以交路字第0940048071號函復臺北市政府
    交通局同意辦理。臺北市政府交通局嗣即據該函於94年9 月
    6 日以北市交二字第09433804600 號函知阿羅哈客運業者，
    告知原設於臺北車站週邊國道客運及公路客運設站管制區範
    圍內之原有上客站位均予撤除，請確實依試行計畫所載路線
    行駛，另因阿羅哈公司依臺北市政府交通局前揭94年8 月2
    日函就變更核定路線補送申請緩衝期，故同意緩衝期限至94
    年11月15 日 止，屆時管制區○○路側上客站將撤銷，並副
    知交通部公路總局、高雄市政府交通局；後該局再於94年11
    月4 日以北市交二字第09435032901 號函，依據公路法第79
    條第5 項、上開管理規則第20條、第37條及處罰條例第5 條
    第1 款規定及臺北市政府91年7 月4 日府交三字第09106823
    500 號及第00000000000 號公告委任事項、臺北市政府交通
    局93年11月22日北市交二字第09335525401 號公告臺北車站
    週邊國道客運及公路客運路線設站管制區○○○ ○段），公
    告「臺北車站週邊國道客運及公路客運路線設站管制區」範
    圍內長途客運站位撤銷事宜，並由台北市交通管制處於94年
    11月15日起於臺北市○○路○ 段52、54號原設之公車停靠區
    改劃設為禁止臨時停車紅線；末於94年11月23日該局再以北
    市交二字第09435240700 號函檢附路線調整表，請交通部公
    路總局、各監理所及高雄市政府交通局協助完成許可證加註
    事宜，並副知各客運業者，均有上開公函、公告在卷足佐。
５、是以，臺北市政府確有依法調整變更客運業者營運路線之權
    限，並已依法辦理路線調整事宜，至堪認定，且依前開說明
    ，臺北市政府確已依據上開管理規則第37條第1 項第4 款之
    規定，函請高雄市政府交通局辦理之，本件關於營運路線及
    設站地點，因未發生爭議，自無報請上級機關即交通部核定
    之必要，有上開公函足證，益證異議人對上開管理規則所為
    之認定，顯悖於法理，委無可取。
６、臺北市○○○○○道客運臺北總站，並將原為長途客運車起
    迄總站之臺北市○○路○ 段撤銷原有站位設置，統一遷移至
    客運臺北總站，並將該路段規劃為禁止臨時停車之管制區，
    參諸前開說明，係於法有據，異議人認臺北市政府交通局所
    為之路線調整事宜係欠缺事務權限，亦無足取。
(三)、臺北市政府變更長途客運業營運路線及撤銷設站處所之處分
    ，如阿羅哈公司認為有所不當或違誤，自應循求正當途徑，
    如與臺北市政府協議或透過行政訴訟等方式尋求救濟，臺北
    市政府所為管制區之變更，既未經有權機關認定為違法無效
    之行政處分，於此前提下，異議人等自有遵守變更後之交通
    標線規範之義務，併為敘明。
(四)、另異議人等於附件所載時間，各駕駛附件所示車牌號碼之營
    業一般大客車，在劃設有禁止臨時停車線之臺北市○○路○
    段道路上或「不緊靠道路右側臨時停車」或「併排臨時停車
    」及「不服從依法值勤之警察或稽查人員指揮稽查」等情，
    乃異議人等所不爭執，此觀前揭異議意旨已明，並有臺北市
    政府警察局大同分局95年2 月8 日北市警同分交字第095307
    54300 號函在卷可稽，足徵異議人確有上開違規之客觀情事
    至為明確。另異議人等為免在劃設有禁止臨時停車之台北市
    ○○路○段道路上臨時停車讓乘客上、下車時遭舉發，遂以
    前述「不僅靠道路右側臨時停車」等方式，規避其等違規臨
    時停車之客觀事實，亦可認定。異議人事後卻以舉發單位一
    方面以異議人在上述已劃設有禁止臨時停車線之地點違規連
    時停車，一方面卻又認異議人等得臨時停車僅未緊靠道路右
    側臨時停車或併排臨時停車云云，指摘舉發單位前後矛肩，
    顯然無稽，不足信採。
五、異議人等既有在臺北市○○路○段（原設站處）「禁止臨時
    停車之路段臨時停車」、「不服從依法值勤之警察或稽查人
    員指揮稽查」、「不緊靠道路右側臨時停車」等違規事實。
    則原處分機關依修正前道路交通管理處罰條例第55 條第1項
    第3款、第4款、第60條第2項第1款等規定，就每次違規行為
    各科處罰鍰新臺幣300元，及新台幣900元，及就不服從依法
    值勤之警察或稽查人員指揮稽查之違規情事部分依同條例第
    63條第1項規定各記違規點數1點，並諭知逾期不繳納之法律
    效果，於法並無違誤。本件異議為無理由，應予駁回。
六、據上論斷，應依道路交通案件處理辦法第19條，裁定如主文
中    華    民    國    95    年    12    月    29    日
                  交通法庭      法  官  陳宛榆
以上正本證明與原本無異。
如不服本裁定應於送達後5日內向本院提出抗告狀。
中    華    民    國    95    年    12    月    29    日
                                書記官  劉企萍


司法院資訊處製作；財團法人民間司法改革基金會備份。
